【裁判字號】    92,毒抗,85
【裁判日期】    920423
【裁判案由】    觀察、勒戒
【裁判全文】
臺灣高等法院臺南分院刑事裁定              九十二年度毒抗字第八五號    Ｃ
      抗  告  人  甲  ○  ○
右列抗告人因違反毒品危害防制條例案件，不服臺灣雲林地方法院中華民國九十二年
三月二十一日裁定（九十二年度毒聲字第二三七號）提起抗告，本院裁定如左：
      主      文
抗告駁回。
      理      由
一、本件抗告意旨略以：按毒品危害防制條例第二十一條規定，犯第十條之罪者，於
    犯罪未發覺前，自動向行政院衛生署指定之醫療機構請求治療，醫療機構免將請
    求治療者送法院或檢察機關。依前項規定，治療中經查獲之被告或少年，應由檢
    察官為不起訴之處分或由少年法庭為不付審理之裁定，但以一次為限。究其立法
    宗旨係為鼓勵施用毒品者於犯罪未發覺前，自動向行政院衛生署指定之醫療機構
    請求治療，藉由專業醫療人員之協助而達到真正戒除毒癮之目的。抗告人在與結
    褵十八年之髮妻因故離婚後意志消沉且肩負高齡雙親及三名稚子之生計重擔，在
    未能妥善釋放壓力下而沉淪，幸得家中成員之諒解與鼓勵，於民國（下同）九十
    一年五月十四日主動至行政院衛生署雲林醫院精神科請求協助戒除毒癮，並在專
    業醫療人員的耐心開導中重建自信，為求真正把心癮戒除，每月二次門診從未缺
    席，在這治療期間曾遭警方查獲，檢察官未能詳查，遽爾聲請鈞院裁定，實令人
    難以信服，爰請求撤銷原裁定，更為適當之裁定云云。
二、按施用第一級或第二級毒品，檢察官應先將被告送勒戒處所觀察、勒戒，其期間
    不得逾一月。經觀察、勒戒後，無繼續施用毒品傾向者，應由檢察官為不起訴之
    處分；有繼續施用毒品之傾向者，由檢察官聲請法院裁定令入戒治處所施以強制
    戒治，其期間為一年。但自首者，得以保護管束代之。依前項規定為不起訴之處
    分後，五年內再犯第十條之罪，經觀察、勒戒後，認有繼續施用毒品之傾向或三
    犯以上者，不適用前項之規定。但應由檢察官聲請法院裁定先令入戒治處所施以
    強制戒治。毒品危害防制條例第二十條第一項、第二項、第三項定有明文。
三、檢察官聲請意旨略以：抗告人前因施用第一、二級毒品海洛因及安非他命案件，
    經觀察、勒戒後，認無繼續施用毒品傾向，業經該署檢察官於八十七年十二月四
    日，以八十七年度偵字第五○七六號不起訴處分確定（見偵查卷第八頁）。詎抗
    告人不知悔改，復基於施用第一級毒品之概括犯意，自九十一年九月十三日下午
    一時三十分回溯前七十二小時內起，至九十二年一月十日下午三時四十分回溯前
    七十二小時內止連續施用第一級毒品海洛因多次；另基於施用第二級毒品之概括
    犯意，自九十一年九月十三日下午一時三十分回溯前九十六小時內起，至九十二
    年一月十日下午三時四十分回溯前九十六小時內止，連續施用第二級毒品安非他
    命多次。嗣於：(1)九十一年九月十三日下午二時，為警在雲林縣斗六市榴中里納
    骨塔旁產業路，查獲案外人劉榮良等持有毒品案時，同時在場，經帶同採尿檢驗
    呈毒品陽性反應。(2)九十一年十二月三日上午九時四十五分，經警持搜索票前往
    其雲林縣莉桐鄉甘厝村甘厝一三一號住處搜索，扣得海洛因一小包淨重一．六七
    公克、安非他命一小包毛重一．○七一五公克、吸食器一組、電燈炮二個、分裝
    鏟六支。(3)九十二年一月十日下午三時四十分，前來該檢察署應詢後，經採尿送
    驗呈毒品陽性反應，而查悉上情。抗告人雖否認前揭犯行，辯稱：伊自八十九年
    六月間出獄後，即未再施用毒品，在其住處衣服內所查獲之之海洛因、安非他命
    、吸食器等，均是其女友吳彩碧所有，尿液檢驗有毒品反應，是因毒品反應之潛
    伏期長達幾十年，伊另有服用雲林醫院精神科的藥物等云云。惟查：(1)抗告人有
    再施用毒品，被查獲毒品之衣物及毒品均係其所有等情，業據其母陳金花於警訊
    中證述明確。(2)抗告人辯稱伊服用雲林醫院之藥物一節，經函詢行政院衛生署雲
    林醫院復以：「病患林先生曾於九十一年五月十四日至九十一年十一月十九日共
    計九次門診記錄，於門診無針劑，僅口服藥物，其中並無海洛因、安非他命或類
    似成份藥物。」有該醫院九十二年三月三日九二雲醫歷字第○九八三號函在卷可
    按（見偵查卷第四三頁）。(3)抗告人為警於九十一年九月十三日下午三時三十分
    及九十二年一月十日下午三時四十分在該檢察署所採之尿液，經檢驗結果均呈「
    嗎啡陽性、甲基安非他命陽性」反應，有雲林縣衛生局煙毒尿液檢驗成績書、法
    務部調查局九十二年二月十八日調科壹字第○九二六二六○○五八○號檢驗通知
    書、長榮大學毒研中心九十二年二月十一日確認報告各一紙附卷可稽（見警訊卷
    第十二頁、偵查卷第二九頁、第四０頁）。綜上所述，抗告人所為上開辯解顯不
    足採，其於採尿前七十二小時內及九十六小時內分別有施用第一級毒品及第二級
    毒品犯行，應可證明，並有扣案第一級毒品海洛因淨重一．六七公克、第二級毒
    品安非他命毛重一．○七一五公克、施用毒品之器具吸食器一組、電燈炮二個、
    分裝鏟六支可資佐證及前犯施用毒品案件之不起訴處分書、刑案資料查註紀錄表
    、國防部憲兵司令部刑事鑑識中心鑑驗通知書、法務部調查局鑑定通知書（見偵
    查卷第二○頁、第二一頁）在卷供參。抗告人於五年內再犯毒品危害防制條例第
    十條第一、二項之施用第一級毒品或第二級毒品罪嫌，堪予認定。爰依毒品危害
    防制條例第二十條第三項及觀察勒戒處分執行條例第三條第一項規定，聲請裁定
    將被告送勒戒處所觀察、勒戒等語。原法院經審核後，認無不合。
四、鑑於海洛因毒品對於社會危害甚鉅，是施用或販賣毒品行為，早為政府嚴格查緝
    ，且施用毒品之行為，亦為社會所不容，是施用毒品者多於隱匿處為之，以逃避
    追緝，是對於施用毒品犯行之認定，除被告坦承施用毒品犯行外，並有其他補強
    證據（如扣案之毒品、吸食器等）以資佐證，否則均多依賴科學鑑定之結果（即
    尿液檢驗報告）認定。次按海洛因經注射入人體後，約百分之八十於二十四小時
    內自尿中排出，一般而言，尿液中能否檢驗出嗎啡陽性反應與其投與量、投與途
    徑、採尿時間、個人體質及檢驗方法之靈敏度有關，國外曾有文獻報導注射六毫
    克之海洛因鹽酸鹽，其代謝物嗎啡之平均可檢出時限約為二十六小時，七十二小
    時之後所有殘餘微量排出。又安非他命經口服投與後約百分之七十於二十四小時
    內自尿中排出，約百分之九十，於九十六小時內自尿中排出，由於目前國內尿液
    中甲基安非他命之檢驗僅為鑑定其是否呈陽性反應尚未定其含量，且甲基安非他
    命成分之檢出與其投與方式、投與量、個人體質、採尿時間與檢測儀器之精密度
    等諸多因素有關，因此僅憑尿液中呈安非他命陽性反應，並無法確實推算吸食時
    間距採集時間之長短，惟依上述資料推斷，最長可能不會超過四日，業經行政院
    衛生署藥物食品檢驗局分別於八十一年九月八日以（八一）藥檢壹字第八一一四
    八八五號函、八十一年二月八日以（八一）藥檢壹字第○○一一五六號函、憲兵
    司令部八十年三月廿五日（八○）鑑驗字第○九九九號函述綦詳。又按法務部調
    查局曾於00000000號檢驗通知書明載：「人體服用非煙毒或甲基安非他
    命藥物者之尿液，以氣相層析質譜儀分析法之檢驗方法，不會被誤判為有煙毒或
    甲基安非他命反應」。再按「尿液毒品檢驗，若能使用先進之氣相層析質譜儀分
    析法確認，則可完全排除偽陽性之干擾，為目前最具公信力的檢驗方法」（法務
    部調查局八十七年九月二十九日（八七）發技（一）字第八七０七四五七四號函
    參照），足見以氣相層析質譜儀分析法檢驗可完全排除偽陽性之干擾。再者，嗎
    啡業經行政院衛生署八十八年十二月八日以（八八）臺衛字第四四五０一號公告
    列入第一級管制藥品管理，禁止非法販賣、持有、施打。是抗告人雖又辯稱：其
    尿液檢驗呈嗎啡陽性反應，係因伊服用雲林醫院之藥物所致云云，惟亦經原審函
    詢行政院衛生署雲林醫院復以：「病患林先生曾於九十一年五月十四日至九十一
    年十一月十九日共計九次門診記錄，於門診無針劑，僅口服藥物，其中並無海洛
    因、安非他命或類似成份藥物。」有該醫院九十二年三月三日九二雲醫歷字第○
    九八三號函在卷可按，已如上述。是抗告人上開所為辯解，無法證實，無非事後
    畏罪卸責之詞，並無足取。
五、綜上所述，原法院裁定抗告人應送勒戒處所觀察勒戒，本院經核並無不合，抗告
    意旨指摘原裁定不當，並無理由，應予駁回。
據上論斷，應依刑事訴訟法第四百十二條，裁定如主文。
中    華    民    國      九十二      年      四      月      二十三    日
                                  臺灣高等法院臺南分院刑事第三庭
                                      審判長法官  黃    崑    宗
                                            法官  葉    居    正
                                            法官  莊    俊    華
右正本證明與原本無異。
不得再抗告。
                                      法院書記官  廖    明  娟
中    華    民    國      九十二      年      四      月      二十四    日


司法院資訊處製作；財團法人民間司法改革基金會備份。
